【裁判字號】    95,重再,5
【裁判日期】    950711
【裁判案由】    債務人異議之訴
【裁判全文】
臺灣高等法院民事判決                   95年度重再字第5號
再審  原告  甲○○
訴訟代理人  巨克安律師
再審  被告  乙○○
訴訟代理人  李建賢律師
複  代理人  陳垚祥律師
上列當事人間債務人異議之訴事件，再審原告對於中華民國93年
1月13日本院92年度重上字第435號確定判決提起再審，本院於95
年6月27日言詞辯論終結，判決如下：
    主  文
再審之訴駁回。
再審訴訟費用由再審原告負擔。
    事實及理由
一、再審原告起訴主張本院92年度重上字第435號確定判決有民
    事訴訟法第496條第1項第1款、12款、13款再審事由，爰提
    提起本件再審之訴，聲明求為將本院92年度重上字第435號
    確定判決、原法院92年度重訴字第278號判決不利於再審原
    告部分廢棄，原法院91年度民執日字第13470號強制執行事
    件，就再審被告請求執行金額本金新台幣（下同）750萬元
    ，及自民國91年5月15日起至清償日止，按年息百分之6計算
    之利息部分所為之強制執行程序應予撤銷。
    再審被告則以本院上開確定判決並無再審原告所指再審事由
    等語，聲明求為駁回再審之訴。
二、茲就再審原告之主張是否有理由，審酌如次：
(一)、民事訴訟法第496條第1項第1款部分：
１、按民事訴訟法第496條第1項第1款之所謂適用法規顯有錯誤
    者，係指確定判決依其所確定之事實而為之法律上判斷，顯
    然不合於法律規定，或與司法院現尚有效及大法官會議之解
    釋，或最高法院尚有效之判例顯然違反者而言。不包括漏未
    斟酌證據及認定事實錯誤之情形在內。（最高法院60年台再
    字第170號、63年台上字第880號、71年台再字第30判例意旨
    參照）。
２、再審原告指本院原確定判決認兩造間租賃契約及合夥關係已
    於87年9月25日解除，與原法院88年度重訴字第186號確定判
    決之認定不符，且原確定判決認兩造合夥契約已於87年9 月
    22日解散、其認定合夥事業停業之原因，及認再審原告對再
    審被告無債權，而駁回再審原告抵銷之抗辯等，其判決自有
    適用法規顯有錯誤之違背法令云云（參見本院卷第3、4、6
    、10頁）。
３、查再審原告上述所指均係事實認定之問題，與民事訴訟法第
    496條第1項第1款之再審事由無涉。
(二)、民事訴訟法第496條第1項第12款部分：
１、按民事訴訟法第496條第1項第12款所謂在前已有確定判決或
    和解、調解或得使用該判決或和解、調解者，以前後二訴之
    訴訟標的同一為要件（最高法院66年台上字第1042號判例意
    旨參照）。
２、再審原告指原確定判決違反原法院88年度重訴字第186號確
    定判決，有民事訴訟法第496條第1項第12款之再審事由云云
    （參見本院卷第46頁、157頁）。
３、經查原法院88年度重訴字第186號確定判決係再審原告對再
    審被告起訴，請求撤銷原法院87年度民執字第17674號強制
    執行程序；本件則係再審原告對再審被告起訴，請求撤銷原
    法院91年度民執字第13470號強制執行程序，二事件請求撤
    銷者並非同一強制執行程序，自無「同一訴訟標的在前已有
    確定判決」之可言。
(三)、民事訴訟法第496條第1項第13款部分：
１、按民事訴訟法第496條第1項第13款所謂當事人發現未經斟酌
    之證物或得使用該證物者，係指在前訴訟程序不知有該證物
    ，現始知之，或雖知有此而不能使用，現始得使用者而言（
    最高法院32年上字第1247號判例意旨參照）。若在前訴訟程
    序即已聲明之證據為法院所不採，或當事人早知有此證物得
    使用而不使用，即無所謂發見，均不得依上開規定提起再審
    之訴。
２、再審原告於準備程序主張發見之新證據係再證1、2、3、4、
    5 、12、13、15、19（見本院卷第157頁）。
I、查：
、再證1係再審被告乙○○91.6.21寄發再審原告甲○○之台北
    青田郵局第537號存證信函（見本院卷第22頁）。
、再證2係再審被告91.6.21對再審原告聲請強制執行（91年度
    民執字第13470號）之聲請狀（見本院卷第25頁）。
、再證3係兩造另案債務人異議之訴事件（原法院88年重訴字
    第186號）90年1月16日言詞辯論筆錄（見本院卷第27頁）。
、再證4係再審被告告訴再審原告詐欺案件，台灣高等法院檢
    察署92年10月18日92年度上聲議字第4199號處分書（見本院
    卷第29頁）。
、再證5係再審原告告訴再審被告侵占案件，台灣板橋地方法
    院檢察署檢察官92年5月21日92年度偵續字第72號起訴書（
    見本院卷第31頁）。
、再證12係再審原告91.6.7寄發再審被告之永和郵局第521 號
    存證信函（見本院卷第100頁）。
、再證13係再審原告91.6.24寄發再審被告之永和郵局第579
    號存證信函（見本院卷第102頁）。
、再證15係台北縣政府函復再審被告90.8.23申請書之90年11
    月12日90北府工建字第407036號（見本院卷第108頁）。
、再證19係台灣板橋地方法院民事執行處91年7月2日（91年度
    民執日字第13470號）通知再審被告於91.7.10導往執行之通
    知（見本院卷121頁）。
II、是依上所述，就再證1、3、4、5、12、13部分：再審原告或
    於收受存證信函、處分書、起訴書，或於言詞辯論期日、或
    於寄發存證信函時即知悉該證物；且再審原告於前訴訟程序
    之第一審即提出再證5（見原法院92年度重訴字第278號卷第
    93-94頁）。再證2、19則均係原法院91年度民執字第13470
    號執行事件卷內文書，再審原告係該執行事件之執行債務人
    ，於法院強制執行時，即知悉再審被告聲請對其強制執行。
    再證15於前訴訟程序之第二審即經當事人提出附卷（見本院
    92 年度重上字第435號卷第73、165頁），是均無從認係再
    審原告於前訴訟程序第二審92年12月30日言詞辯論終結後始
    發見或得使用該等證物。
３、再審原告於本院言詞辯論期日所提書狀，另主張發見之新證
    據係再證20、11、12、13、1、14、21（見本院卷第189、19
    1頁）。經查：
、再證1、12、13，均非民事訴訟法第496條第1項第13款之「
    證物」，已如上述。
、再證11係再審原告91.5.15寄發再審被告之永和郵局第465
    號存證信函，再證14係謝佩玲律師代再審被告發予再審原告
    之91年5月30日函，再審原告於前訴訟程序之第二審即已提
    出該二證物（見本院92年度重上字第435號卷第187-191頁）
    ，是自無「發見未經斟酌之證物」可言。
、再證20係原法院87年度民執字第17674號強制執行事件，再
    審被告乙○○88年2月1日之指封切結；再證21係兩造於原法
    院88年度重訴字第186號事件進行中，擬於89年12月成立之
    和解書，甲○○簽名後復刪除，乙○○則未簽名（見本院卷
    第193-195頁）。
    查再審原告係原法院87年度民執字第17674號強制執行事件
    之執行債務人，其並因而向原法院提起88年度重訴字第186
    號債務人異議之訴，是其於上開事件即知悉有該指封切結；
    再證20亦經再審原告於89年12月間簽名，是該二證物亦無從
    認與民事訴訟法第496條第1項第13款規定相符。
４、從而，再審原告主張原確定判決有民事訴訟法第1項第13款
    再審事由，亦無理由。
三、綜上所述，再審原告以原確定判決有民事訴訟法第496條第1
    項第1款、第12款、第13款之再審事由，提起本件再審之訴
    ，為無理由，應予駁回。
四、據上論結，本件再審之訴為無理由，依民事訴訟法第78條，
    判決如主文。
中    華    民    國    95    年    7     月    11    日
                  民事第八庭  審判長法  官  吳景源
                                    法  官  連正義
                                    法  官  滕允潔
正本係照原本作成。
如不服本判決，應於收受送達後20日內向本院提出上訴書狀，其
未表明上訴理由者，應於提出上訴後20日內向本院補提理由書狀
（均須按他造當事人之人數附繕本）上訴時應提出委任律師或具
有律師資格之人之委任狀；委任有律師資格者，另應附具律師資
格證書及釋明委任人與受任人有民事訴訟法第466條之一第一項
但書或第二項（詳附註）所定關係之釋明文書影本。
中    華    民    國    95    年    7     月    11    日
                                    書記官  黃麗玲
附註：
民事訴訟法第四百六十六條之一（第一項、第二項）：
對於第二審判決上訴，上訴人應委任律師為訴訟代理人。但上訴
人或其他法定代理人具有律師資格者，不在此限。
上訴人之配偶、三親等內之血親、二親等內之姻親，或上訴人為
法人、中央或地方機關時，其所屬專任人員具有律師資格並經法
院認為適當者，亦得為第三審訴訟代理人。


司法院資訊處製作；財團法人民間司法改革基金會備份。
